【裁判字號】    99,訴,308
【裁判日期】    990510
【裁判案由】    清償借款
【裁判全文】
臺灣高雄地方法院民事裁定               99年度訴字第308號
    聲  請  人
    即  被  告  丁○○
                甲○○
    相  對  人
    即  原  告  聯邦商業銀行股份有限公司
    法定代理人  乙○○
    訴訟代理人  丙○○
上列當事人間請求請求清償借款事件，聲請人聲請移轉管轄，本
院裁定如下：
    主  文
本件移送臺灣臺中地方法院。
    理  由
一、聲請意旨略以：被告均居住於台中縣、市，原告誤向無管轄
    權之本院起訴，不合以原就被之原則，為此爰依法聲請將本
    案移轉管轄予有管轄之法院審理等語。
二、按訴訟之全部或一部，法院認為無管轄權者，依原告聲請或
    依職權以裁定移送於其管轄法院。又第24條之合意管轄，如
    當事人之一造為法人或商人，依其預定用於同類契約之條款
    而成立，按其情形顯失公平者，他造於為本案之言詞辯論前
    ，得聲請移送於其管轄法院。但兩造均為法人或商人者，不
    在此限，民事訴訟法第28條第1、2項定有明文。是以，當事
    人一方為法人使用定型化契約，並在契約中預定二造合意定
    第一審管轄法院，而另一方被迫接受該合意管轄，須遠赴定
    型化契約預定之合意管轄法院應訴者，自顯失公平，從而民
    事訴訟法第28條第2 項乃明定當事人在此種情形下，得於為
    本案之言詞辯論前聲請法院裁定移轉管轄，以確保經濟上弱
    者之訴訟權。另按訴訟標的對於共同訴訟之各人必須合一確
    定者，共同訴訟人中一人之行為有利益於共同訴訟人者，其
    效力及於全體；不利益者，對於全體不生效力，民事訴訟法
    第56條第1項第1款定有明文。
三、本件原告起訴時，被告甲○○、丁○○之住所地係分別在「
    台中市○區○○路二段12號3 樓之7 」、「台中縣烏日鄉○
    ○路便行巷42號」，有被告甲○○、丁○○之戶籍謄本在卷
    可稽（見本院卷第28、29）。原告雖援引聯邦信用卡約定條
    款第26條之約定，主張兩造合意由本院為管轄法院，而向本
    院提起訴訟。然原告係法人，信用卡約定條款顯係原告為與
    其客戶於訂立信用卡契約時，預先擬定之條款，申請人、連
    帶保證人在訂約時一般而言，並無爭執或協商之餘地，信用
    卡約定條款關於合意管轄之約定，使申請人及連帶保證人放
    棄其住所地之法院為管轄法院，形成應訊上之不便利，對原
    即屬經濟上弱勢之申請人、連帶保證人而言，顯失其公平。
    況若將此合意管轄之條款宣告不予適用，就原告為金融機構
    ，分行遍及全台之情形觀之，並不影響其債權之行使。參以
    聲請人即被告丁○○已於本案言詞辯論前具狀表示不應受該
    合意管轄之拘束而請求移轉管轄，有民事移轉管轄聲請狀在
    卷可憑（見本院卷第37、38頁）。依前述說明，聲請人即被
    告丁○○之聲請應屬可採。又原告基於消費借貸及連帶保證
    之法律關係，對被告2 人起訴，揆諸上開規定，聲請人即被
    告丁○○之聲請，其效力及於被告甲○○，爰將本件移送於
    該有管轄權之台灣台中地方法院。
四、依民事訴訟法第28條第2 項，裁定如主文。
中    華    民    國    99    年    5     月    10    日
                  民事第五庭    法  官  何佩陵
正本係照原本作成。
如對本裁定抗告須於裁定送達後10日內向本院提出抗告狀，並繳
納裁判費新台幣1,000元。
中    華    民    國    99    年    5     月    10    日
                                書記官  陳喜苓

司法院資訊處製作；財團法人民間司法改革基金會備份。
